臺灣高等法院刑事判決　　　　　　　　　　　　　九十二年度上訴字第三八六二號
　　上　訴　人
　　即　被　告　乙○○
　　指定辯護人　本院公設辯護人周君穎
右上訴人即被告因強盜案件，不服臺灣臺北地方法院九十二年度訴緝字第一五五號，
中華民國九十二年四月二十八日第一審判決（起訴案號：臺灣臺北地方法院檢察署九
十一年度偵字第二二七五二號）提起上訴，本院判決如左：
    主  文
上訴駁回。
    事  實
一、乙○○前因犯違反槍砲彈藥刀械管制條例、盜匪、違反麻醉藥品管理條例及逃亡
    等罪，分別經本院、臺灣板橋地方法院、軍法機關依序判處有期徒刑二年、十一
    年六月、三月、二年確定，並經臺灣板橋地方法院於民國八十四年一月六日以八
    十四年度聲字第一九號裁定應執行刑為有期徒刑十五年三月確定，於八十九年十
    一月七日因縮短刑期假釋出監（指揮書執行完畢日期為九十五年十月六日，尚不
    構成累犯）。詎仍不知悔改，於假釋期間之九十一年十月三十日下午三、四時許
    ，由謝明進（業經判決共同強盜罪確定）騎乘車號ＴＸＷ—四五二號機車搭載乙
    ○○，行經台北市○○區○○路一段一一七巷二弄巷口，見行動不便之婦人甲○
    ○○頸上掛有金項鍊一條，以輪椅代步，僅由印尼籍看護女傭ＫＵＳＭＩＮＩ在
    旁照料。乙○○竟與不堪父親醫療費用及房屋貸款負擔沈重之謝明進萌生歹念，
    共同基於意圖為自己不法所有之犯意聯絡，謀議伺機強取甲○○○之金項鍊。謀
    議既定，二人尾隨行經台北市○○區○○路一段一一七巷口、光輝公園之甲○○
    ○及ＫＵＳＭＩＮＩ，至同日下午四時三十分許，見ＫＵＳＭＩＮＩ推著坐在輪
    椅上之甲○○○繞至台北市○○路○段五十九巷附近，認機不可失，由乙○○下
    手掐住ＫＵＳＭＩＮＩ之脖子，並將其手臂反折壓制於背後，謝明進則出手掐住
    甲○○○之脖子，共同以此強暴手段，至使甲○○○與ＫＵＳＭＩＮＩ均不能抗
    拒後，強取甲○○○之金項鍊一條。得手後，二人即騎乘機車逃逸，將金項鍊變
    賣，得款八千餘元朋分花用。嗣於同年十一月七日下午六時三十分許，乙○○與
    謝明進共同騎乘上開機車行經台北市○○區○○路一段之考試院前，因員警發覺
    渠等外貌及機車車型（輕機車、白色迪奧、左後照鏡破損）與甲○○○、ＫＵＳ
    ＭＩＮＩ指稱之嫌犯及騎乘之機車特徵相符，乃上前盤查，謝明進、乙○○心虛
    棄車奔逃，為警逮捕謝明進，乙○○則乘隙逃逸，嗣經原審法院通緝到案。
二、案經台北市政府警察局文山第一分局報請臺灣台北地方法院檢察署檢察官偵查起
    訴。
    理  由
一、本件被告乙○○係與謝明進經檢察官偵查終結，同案提起公訴，經原審受理後，
    以九十一年度訴字第一四０四號審理（下稱原審前案），因被告乙○○逃匿，故
    原審依法通緝被告乙○○，並先就被告謝明進審理判決，嗣被告乙○○經通緝到
    案後，依法審理判決，合先敘明。
二、訊據上訴人即被告乙○○就其與謝明進共同騎乘車號ＴＸＷ—四五二號機車，於
    右揭時地，遇見印尼籍看護女傭ＫＵＳＭＩＮＩ推著行動不便以輪椅代步之婦人
    甲○○○一節，並不否認；惟矢口否認有何與謝明進共同強盜甲○○○所有金項
    鍊之犯行，辯稱：伊於案發時雖然在場，但只叫印尼籍看護女傭不要欺負老人家
    ，根本沒有碰到老婦人甲○○○或印尼籍女看護之身體，絕無強盜金項鍊或事後
    朋分花用之情事云云。經查：
（一）右揭犯罪事實，迭據被害人甲○○○於警訊、檢察官偵查及原審前案審理中及
      被害人ＫＵＳＭＩＮＩ於檢察官偵查時指訴綦詳，始終明確指稱謝明進出手掐
      Ｉ手臂反折壓制在後，由謝明進下手強取甲○○○所有掛於頸上之金項鍊一條
      （見偵查卷第十一頁至二十一頁、第一三○頁至第一三四頁、原審前案卷第八
      十頁至第八十五頁）。被害人甲○○○、ＫＵＳＭＩＮＩ與被告乙○○、謝明
      進均不相識，彼此又無仇隙，此為謝明進及甲○○○分別於原審前案審理中及
      警訊中陳明在卷（見偵查卷第十二頁、原審前案卷第八十八頁）。甲○○○、
      ＫＵＳＭＩＮＩ並無虛偽指訴之必要，其兩人分別多次陳述被害情節，亦均相
      符合。
（二）被害人甲○○○當時已屆六十四歲，罹患有巴金森氏症，行動不便，仰賴輪椅
      代步。而ＫＵＳＭＩＮＩ身材亦屬瘦小，為甲○○○在原審前案陳述在卷，而
      被告乙○○及謝明進對甲○○○係乘坐輪椅，亦不否認。被告乙○○與謝明進
      均體魄強健，被告乙○○掐住一旁看顧甲○○○之ＫＵＳＭＩＮＩ脖子，並將
      其手臂反折壓制於後，被告謝明進則掐住甲○○○之脖子，並下手強取金項鍊
      得逞，被告二人之強暴手段，客觀上已達到至使不能抗拒之程度，自非單純之
      搶奪財物。
（三）謝明進於犯罪之前，騎ＴＸＷ─四五二號機車與被告乙○○及下車步行尾隨被
      害人伺機強盜，有該ＴＸＷ─四五二號機車之車籍作業系統─查詢認可資料，
      及強盜現場附近街道所裝設攝影機錄影翻拍被告乙○○、謝明進及其機車之照
      片在卷可稽。
（四）被告所辯叫印尼籍看護女傭不要欺負老人家一情，為被害人甲○○○於原審與
      與另案
      第八十三、八十四頁），所辯自屬卸責之詞，不足採信。
（五）辯護人以謝明進於原審前案供稱搶之前未與被告談好云云，為被告辯解。惟查
      謝明進於原審前案審理時供稱：「‧‧‧乙○○說我經濟打不開，因我父親生
      病住院錢不夠，所以找我共同搶。」「‧‧‧項鍊是我拿去典當的，我分了四
      千多元繳醫藥費及房貸，其他是乙○○拿去」等語甚詳（見原審前案卷第八十
      七、八十九頁），所辯自不足以為有利於被告之認定。
（六）證人ＫＵＳＭＩＮＩ於案發後，已於九十一年十二月二十九日出境返國，有卷
      附入出境查詢紀錄一紙可參（見原審前案卷第一○○頁），無從傳喚，惟其於
      警訊及偵查中指訴明確，已如前述。另被告謝明進及證人甲○○○亦經於原審
      前案審理中對質後記明筆錄，且謝明進並經本院及最高法院判決認定與被告共
      同強盜財物確定在案，有本院九十二年度上訴字第九九三號刑事判決、最高法
      院九十二年度台上字第三六七八號刑事判決可考，案情已明確，亦無再行傳喚
      到庭之必要。被告請求本院傳喚ＫＵＳＭＩＮＩ、甲○○○及謝明進到庭作證
      ，均無必要。
（七）被告另辯稱九十一年十一月七日下午為警盤查時，伊並未逃逸，而係伊要向觀
      護人報到，警員同意其離去云云。惟查被告就此於原審審理中供稱伊係前往通
      知謝明進之父云云（原審卷第六十四、六十六頁），前後已屬不一，另據臺灣
      臺北地方法院檢察署九十二年十二月十八日北檢茂歡八十九執護六五六號字第
      七七０二０號函復本院所載，九十一年十一月七日被告並無向觀護人報到之紀
      錄，有該函文在卷可稽，亦見被告所辯不實，附此敘明。
（八）綜前所述，本件事證明確，被告上開犯行堪以認定，應予依法論科。
三、核被告所為，係犯刑法第三百二十八條第一項之強盜罪。被告與謝明進就前開強
    盜財物之犯行，有犯意聯絡及行為分擔，均為共同正犯。被告與謝明進強盜財物
    時，雖分別對甲○○○及ＫＵＳＭＩＮＩ二人施以強暴手段，侵害甲○○○、Ｋ
    ＵＳＭＩＮＩ之身體自由法益，然被告等強盜財物之對象為甲○○○，目標亦係
    金項鍊，同時對於ＫＵＳＭＩＮＩ施以強暴行為，係防止ＫＵＳＭＩＮＩ救護或
    求救，應係強取甲○○○金項鍊前先行壓制ＫＵＳＭＩＮＩ抗拒力之強盜部分行
    為。因此被告等之行為固同時侵害ＫＵＳＭＩＮＩ之身體自由法益，然法律評價
    上，侵害甲○○○、ＫＵＳＭＩＮＩ身體自由法益之妨害自由行為，係整體強盜
    犯行之部分行為，論以一強盜罪已足，不另論以妨害自由罪。
四、原審以被告罪證明確，適用刑法第二十八條、第三百二十八條第一項之規定，審
    酌被告前有如事實欄所載之多項前科，甫於八十九年十一月七日假釋出監，有卷
    附本院被告全國前案紀錄表、臺灣高等法院檢察署刑案紀錄簡覆表及法務部在監
    謝明進公然強盜以輪椅代步需人照料之老婦，所得金錢雖屬有限，然對被害人生
    命安全、心靈及社會治安戕害至鉅，犯後畏罪潛逃，經通緝到案又多所矯飾，與
    共犯謝明進之犯後態度相較，顯無悔意，及其犯罪動機、目的、手段、智識程度
    、生活狀況等一切情狀，量處有期徒刑六年二月，並說明扣案共犯謝明進所有淺
    藍色上衣及乳白色短褲各一件，雖係謝明進作案時所穿之衣物，然與上開強盜財
    物行為無關，又非供犯罪所用（如偽裝掩飾身分），不予諭知沒收。經核認事用
    法及量刑，均無不合。被告上訴意旨，仍執前詞，否認犯強盜罪及認原判決量刑
    過重，就原審適法範圍裁量權之行使為爭執，核無理由，上訴應予駁回。
五、據上論斷，應依刑事訴訟法第三百六十八條，判決如主文。
本案經檢察官張秋雲到庭執行職務。
中    華    民    國    九十三    年      一        月       十五       日
                              臺灣高等法院刑事第四庭
                                  審判長法  官  蔡  永  昌
                                        法  官  陳  榮  和
                                        法  官  蔡  國  在
右正本證明與原本無異。
如不服本判決，應於收受送達後十日內向本院提出上訴書狀，其未敘述上訴之理由者
並得於提起上訴後十日內向本院補提理由書（均須按他造當事人之人數附繕本）。
                                        書記官  耿  鳳  君
中　　華　　民　　國　　九十三　　年　　　一　　  　月　　　　十五　　　日
附錄本案論罪科刑法條全文：
刑法第三百二十八條
意圖為自己或第三人不法之所有，以強暴、脅迫、藥劑、催眠術或他法，至使不能抗
拒，而取他人之物或使其交付者，為強盜罪，處五年以上有期徒刑。
以前項方法得財產上不法之利益或使第三人得之者，亦同。
犯強盜罪因而致人於死者，處死刑、無期徒刑或十年以上有期徒刑；致重傷者，處無
期徒刑或七年以上有期徒刑。
第一項及第二項之未遂犯罰之。
預備犯強盜罪者，處一年以下有期徒刑、拘役或三千元以下罰金。
